【裁判字號】    99,聲,42
【裁判日期】    991117
【裁判案由】    聲請迴避
【裁判全文】
臺北高等行政法院裁定
                                        99年度聲字第42號
聲  請  人  張芝菡
上列聲請人因訴訟救助事件，聲請人聲請法官迴避，本院裁定如
下：
    主  文
聲請駁回。
聲請程序費用由聲請人負擔。
    理  由
一、按聲請法官迴避制度，其目的無非在使該法官不執行職務，
    若該訴訟事件業已終結，法官已無應執行之職務，不足以影
    響審判之公平性，即不得以其執行職務有偏頗之虞為由聲請
    迴避。最最高法院27年抗字第423 號、71年臺聲字第123 號
    判例意旨參考；又依行政訴訟法20條規定，上開民事判例亦
    得準用之。
二、查本件聲請人以本院合議庭法官參與99年度救字第73號訴訟
    救助案件，將聲請人聲請駁回，而駁回理由顯基於刻意刁難
    ，並未斟酌告真實情況，依法核予訴訟救助，經原告具狀聲
    明異議，並強調不提抗告，但合議庭法院執意違背原告聲明
    ，而逕於民國（下同）99年10月11日裁定命原告繳納新台幣
    1,000 元抗告費，再度刁難原告等語；然查本件訴訟救助之
    案件業經原合議庭法院以於99年9 月15日裁判終結，此經本
    院調閱上開卷宗可查，而聲請人於訴訟事件終結後，始於99
    年10月29日聲請法官迴避，參照上開說明，其聲請與法不合
    ，應先敘明。
三、再按民事訴訟法第33條第1 項第2 款規定「遇有下列各款情
    形，當事人得聲請法官迴避：……二、法官有前條所定以外
    之情形，足認其執行職務有偏頗之虞者。」，依行政訴訟法
    第20條之規定「民事訴訟法第33條至第38條之規定，於本節
    準用之。」於行政訴訟準用之。而民事訴訟法第33條第1項
    第2 款規定法官有應自行迴避而不自行迴避以外之情形，足
    認其執行職務有偏頗之虞，據而聲請法官迴避者，應以法官
    對於訴訟標的有特別利害關係，或與當事人之一造有密切之
    交誼或嫌怨，或基於其他情形客觀上足疑其為不公平之審判
    者為其原因事實，若僅憑當事人之主觀臆測，或不滿意法官
    進行訴訟遲緩，或認法官指揮訴訟欠當，則不得謂其有偏頗
    之虞，最高法院早著有69年臺抗字第457 號判例可資參照。
四、聲請人本件聲請忠股之合議庭法院官（即本院審判長法官帥
    嘉寶、林惠瑜法官、陳心弘法官）迴避，理由略以：「依原
    告之實際資歷而言，法院無核予訴訟救助之行為，確有蹊蹺
    ；縱令聲請人未及時提供相關證明文件，依本院亦得依行政
    訴訟法第59條準用民事訴訟法第121 條第1 、2 、3 項，得
    命聲請人補正或傳喚聲請人到場說明即可，而非輕易裁定駁
    回，已發生足以影響當事人訴訟權益之重大偏頗行為，何況
    相對人若已疏通法官，法官仗其仲裁權，阻卻聲請人合法權
    益，乃依論理法則即得判斷之實際行為，由於所涉訴訟利益
    頗鉅，且涉及公務員受懲戒、刑事追訴等各項弊端之追溯，
    法官於訴訟救助聲請程序中，即逾越權限而違法裁定，經聲
    明不提抗告後，乃堅持違背聲請人主張及聲明，足證承審法
    官所為裁定有執行職務偏頗之虞」等語；然聲請人前開主張
    並未提出任何客觀可供即時調查供釋明之證據，核純屬聲請
    人之主觀臆測；參照上開說明，聲請人之聲請亦於法不合；
    是綜上本件聲請顯無理由，應予駁回。
中    華    民    國    99    年    11    月    17    日
                    臺北高等行政法院第五庭
                              審判長法  官  黃清光
                                    法  官  程怡怡
                                    法  官  洪遠亮
上為正本係照原本作成。
如不服本裁定，應於送達後10日內向本院提出抗告狀（須按他造
人數附繕本）。
中    華    民    國    99    年    11    月    17    日
                                    書記官  陳德銘

司法院資訊處製作；財團法人民間司法改革基金會備份。
